臺灣高等法院刑事判決
111年度上訴字第2173號
上  訴  人  
即  被  告  丙○○





選任辯護人  陳鼎駿律師
上列上訴人因家暴傷害案件，不服臺灣新北地方法院110年度訴
字第920號，中華民國111年3月29日第一審判決（起訴案號：臺
灣新北地方檢察署109年度偵字第30611號），提起上訴，本院判
決如下：
    主  文
上訴駁回。
    事  實
一、成年人丙○○係甲○○之夫，少年乙○○（民國93年1月生，真實
    姓名、年籍詳卷）係2人所生之女，分別具有家庭暴力防治
    法第3條第1款所定配偶、第3款直系血親之家庭成員關係。
    丙○○於民國109年6月2日4時許，在新北市○○區○○街000巷00
    號4樓之住處內，因細故與甲○○發生口角爭執，竟基於傷害
    之犯意，徒手拉扯、拖行甲○○，致甲○○受有右手腕、左手肘
    、雙膝挫傷及左膝擦傷等傷害；其後因乙○○報警處理，丙○○
    遂心生不滿，另行基於傷害之犯意，徒手扭扯乙○○之手腕，
    致乙○○受有雙手腕挫傷等傷害。
二、案經甲○○、乙○○訴由新北市政府警察局板橋分局報告臺灣新
    北地方檢察署檢察官偵查起訴。
    理  由
壹、程序部分：　
一、被告丙○○於原審審理時固爭執證人即告訴人甲○○、乙○○於警
    詢時之陳述之證據能力，然因本院不引為證據，無庸贅論其
    證據能力。
二、本院援引之下列證據資料（包含供述證據、文書證據等），
    並無證據證明係公務員違背法定程序所取得。又檢察官、被
    告及其辯護人於原審準備程序、審理時及本院審理時，對原
    審及本院所提示之被告以外之人審判外之供述，包括供述證
    據、文書證據等證據，就證據能力均未表示爭執，且迄言詞
    辯論終結前並未聲明異議，亦無顯有不可信之情況與不得作
    為證據之情形，本院審酌上開證據資料製作時之情況，尚無
    違法不當及證明力明顯過低之瑕疵，認為以之作為證據應屬
    適當，是依刑事訴訟法第159條至第159條之5規定，本院所
    引用供述證據及文書證據均有證據能力。
貳、實體部分：
一、事實之認定：
    訊據上訴人即被告丙○○固坦承其為告訴人甲○○之夫、告訴人
    乙○○之父，於109年6月2日4時許，在新北市○○區○○街000巷0
    0號4樓住處，其至女兒乙○○房間要請證人甲○○起床，嗣其曾
    抓住乙○○雙手之事實，惟矢口否認有何傷害告訴人2人之犯
    行，辯稱：「我於107年間出車禍後常暈眩，需人照顧，案
    發時因我要如廁，需甲○○帶我去廁所，她當時在女兒乙○○房
    間與乙○○一起睡，我就站在乙○○房間門口叫甲○○帶我去上廁
    所，她有起來，但因為她起身過快，白血球過低，導致她整
    個人跌到我身上，我們雙方就跌倒在地，我的左手也受傷，
    她就開始碎念，怎麼這時候叫她起來，我想拉她起來，但我
    沒有力氣，她自己起來後，我要她拉我，她不願意，我們就
    吵起來了，我沒有拉扯甲○○頭髮，也沒有拉她拖行，後來我
    聽到外面有人在敲門，警察就來了，甲○○沒有驚恐反應，並
    拒絕驗傷，她雙膝的傷勢應係案發前1月在捷運站跌倒所致
    ，與我無關；之後乙○○就扶我到客廳門口開門，警察進來詢
    問是否有人在吵架，我說沒有，甲○○就說我打她，並要去警
    察局做筆錄，留女兒跟我在家獨處，後來甲○○和警察離開後
    ，我先請乙○○扶我到客廳沙發前面坐著，因為我兩隻腳沒力
    氣，我手需抓住乙○○的雙手，讓她扶我到沙發上坐，之後我
    就問她為什麼要打電話報警，要她去神明廳跪，她就大叫，
    衝到外面去，甲○○和警察就衝上來，我不可能傷害我的妻女
    ，我覺得是我太太想要離婚才會這樣說，洵無傷害犯行。」
    云云。經查：
  ㈠被訴傷害告訴人甲○○部分：
　1.告訴人即證人甲○○於偵查及原審審理時結證稱：「案發當時
    其原與乙○○在乙○○房間同睡，被告要求其回主臥室與他同睡
    ，其拒絕後，被告就拉扯其右手將其拉下床，其係處與倒臥
    的狀態被被告拉到客廳，被告再拉扯其頭髮，所以其手、腳
    都有受傷，腳上的傷是因為遭被告拉扯下床及拖行所導致的
    。警察來之後，被告就停手。」等語（見偵卷第94頁、原審
    卷第130至138、144、145頁）。
　2.證人乙○○於偵查中結證稱：「我有看到媽媽被爸爸一路拖著
    手、趴著的狀態，一路從我的臥室被拖到客廳。」等語（見
    偵卷第94頁），於原審審審理時證稱：「案發當時，被告進
    來我臥室，要媽媽去他臥室睡，後來爸爸就把媽媽從床上拉
    到地板上再將她拖行客廳，到客廳後爸爸還扯媽媽頭髮打她
    頭，我擔心媽媽會怎麼樣，我就在房間內打電話報警，之後
    警察就來了，就沒再繼續了。」等語（見原審卷第151至155
    、158至163、167、168頁）。
　3.比對證人甲○○及乙○○之證言，案發時被告進入其房間內拉扯
    告訴人甲○○之右手，而將告訴人甲○○從床上拉扯落地，再將
    告訴人甲○○拖行至客廳拉扯告訴人甲○○頭髮等節，均前後一
    致，且互核相符，衡諸證人乙○○係被告及告訴人甲○○之女，
    諒無設詞誣攀被告、偏坦告訴人甲○○之理，顯見證人甲○○及
    乙○○互核相符之證言，均可採信。
  4.另於109年6月2日4時19分許，新北市政府警察局勤務指揮中
    心，確接獲證人乙○○報案表示發生爭吵，需報警處理等情，
    有新北市政府警察局110年10月28日新北警勤字第110207324
    6號函檢附之新北市政府警察局勤務指揮中心受理各類案件
    紀錄單1件、報案錄音光碟1片、原審111年1月11日勘驗筆錄
    1份可憑（見原審卷第53至55、149至151頁、證物袋），可
    佐證案發時被告與告訴人甲○○之間確實已出現非比尋常之衝
    突，致證人乙○○報警處理，以對外尋求協助。
　5.告訴人甲○○於案發當日稍後，旋即前往亞東紀念醫院驗傷，
    經診斷後，其受有右手腕、左手肘、雙膝挫傷、左膝擦傷等
    傷勢，有亞東紀念醫院受理家庭暴力事件驗傷診斷書影本、
    同醫院110年11月16日亞病歷字第1101116007號函文及檢附
    告訴人甲○○之病歷（含傷勢照片）各1件在卷可憑（見偵卷
    第17頁至第19頁、原審卷第57至77頁）。觀之告訴人甲○○所
    受上開傷勢內容及所在位置，均與其所證述係遭被告拉扯右
    手下床並落地拖行，以致其遭拉扯處之右手腕及左手肘、膝
    蓋等身體對外突出之關節部位，分別受有挫傷或擦傷之不等
    傷勢型態吻合，益徵其此節證述遭被告拉扯拖行以致受傷之
    過程，確屬事實。
　6.被告雖以前詞置辯，惟：
　⑴亞東紀念醫院急診醫囑單固未提及告訴人甲○○有向醫師陳述
    遭被告拉扯頭髮乙節（見原審卷第63頁），但觀諸其急診檢
    傷病歷中之入院主訴欄位，以及急診會診單中之會診欄位，
    均有提到其自述遭配偶拖行及扯頭髮之記載（見原審卷第61
    、75頁），顯見告訴人甲○○於入院驗傷時確表示其遭被告拉
    扯頭髮乙情，甚至於先前警員陳鼎文接獲報案到場處理時，
    告訴人甲○○即已向警員陳鼎文表示有遭被告動粗及拉扯頭髮
    等情，有警員陳鼎文109年11月30日職務報告及其於原審審
    理中證稱其製作職務報告時，是播放密錄器影像後依據影像
    內容繕打製作的等語可憑（見偵卷第241頁、原審卷第178、
    179頁）。故有關上開急診醫囑單中醫師主述欄位之記載，
    不排除僅係記錄時較為簡略，僅就有成傷部分為重點之紀錄
    ，不能以此遽認證人甲○○之指訴前後矛盾而否定其證言之信
    憑性。況證人甲○○於原審審理時結證時亦稱：「被告有拉扯
    我頭髮，我那時候是會痛，可是沒有傷。」等語（見原審卷
    第138頁），又頭髮經拉扯後產生痛覺但未必會造成傷害結
    果，乃一般常見之生活經驗，故告訴人甲○○經驗傷後縱未檢
    出有何頭部傷勢，亦不能以此推定其證言為虛偽。至於證人
    甲○○於偵查中或證人乙○○於原審審理中固曾證稱被告有打甲○○頭部等語部分，雖未有相關頭部傷勢之驗傷診斷可得證明
    ，難認有據，但並無礙其等證述被告出手拉扯告訴人甲○○之
    右手致其從床上落地，再將其拖行至客廳拉扯頭髮等情之認
    定。
　⑵另被告辯稱告訴人甲○○手部之傷勢係因其起身跌坐在被告
　　身上所致，其亦因此受傷，告訴人甲○○腿部傷勢則係其先
　　前在捷運站跌倒所致云云，然為告訴人甲○○所否認。證人乙○○於原審審理時結證稱：「被告進來房間就是要媽媽去他的
    臥室睡，我那天晚上整晚都沒睡，因為爸爸一直來找媽媽，
    我不知道他們之間會發生什麼事，所以就一直沒睡，在旁邊
    陪媽媽。」等語（見原審卷第153、158、159頁），核與證
    人甲○○證稱被告陸續過來一直要我跟他睡乙節相符（見原審
    卷第136頁）。另證人乙○○於原審審理時證稱：「其有印象
    媽媽曾陪爸爸去上廁所，爸爸曾因在廁所或飯廳跌倒，而需
    人幫忙。」等語（見原審卷第158、164頁），但其亦證稱：
    「本案爸爸去找媽媽時，他的枴杖放在門口，並沒有拄著枴
    杖進來，爸爸拖行媽媽時並沒有使用拐杖。案發前我與被告
    在家時，被告很少頭暈。」等語（見原審卷第157、164、16
    6頁），而被告於平日雖使用拐杖，及曾有跌倒而需人扶助
    之情形，但於本案案發時並無需人輔佐如廁，而被告所提出
    之其於案發前經信和耳鼻喉科診所診斷有偏頭痛、眩暈等症
    狀之診斷證明書，在醫囑方面乃記載建議症狀發作時居家休
    養3至5日等語（見原審卷第223、229頁），可見被告所罹頭
    痛或眩暈等症狀，並非無時無刻發作。又證人乙○○證稱其房
    間到客廳大概3到5公尺，沒有很遠，房間外就是客廳等語（
    見原審卷第165、167頁），觀告訴人甲○○及被告所繪製之住
    家格局圖所示之客廳位置亦係在證人乙○○房間門口外（見原
    審卷第197頁），足見證人乙○○房間與客廳距離甚近，縱被
    告平日係柱枴杖行走及罹有上開疾患，案發時在盛怒下亦有
    拋下拐杖，憤而拉扯及拖行告訴人甲○○至客廳之可能，是以
    被告及辯護人以被告罹患上述病症，主張被告無傷害告訴人
    甲○○之可能云云，亦不足採。至於被告左手肘等部位雖有瘀
    青之痕跡，但並無其他事證足以證明係因告訴人甲○○起身時
    跌摔至被告身上所造成，自難以此遽為對被告有利之認定。
　⑶證人陳鼎文於原審審理時之證述及其職務報告固稱告訴人甲○○於警方到場後，並無驚恐的反應，並不需就醫，亦未擔憂
    女兒乙○○之安全，始未將她一起帶離家中，而留證人乙○○與
    被告單獨相處，證人乙○○甚至還有攙扶被告等語(見偵卷第2
    41頁、原審卷第170至179頁)；惟依該職務報告記載，警員
    陳鼎文當下固未見告訴人甲○○有驚恐或其他受生命危險之情
    ，但其仍觀察到甲○○有委屈之反應，並非毫無被害反應；且
    該該職務報告亦記載：「職詢問甲民（指告訴人甲○○）是否
    需要聲請保護令，甲民同意後，警方遂詢問受傷情況及是否
    就醫，然甲民表示其受擦傷暫不確定是否會有瘀青，且不需
    就醫，要直接前往本所……」等語，及證人陳鼎文於原審審理
    時結證稱：「我有問甲○○是否要去驗傷，她有說等她問完筆
    錄、做完保護令後，她再自己去亞東醫院。我有問乙○○有無
    被家暴過，乙○○有無需要聲請保護令，甲○○是說不會，所以
    我想說讓乙○○扶著被告就好。」等語（見原審卷第174、175
    頁），亦可知告訴人甲○○並未拒絕就醫，而係因認尚未能確
    認傷勢情形，故欲先為保護令之聲請，待做完筆錄再去驗傷
    等情，並無何等有違常情之處。另依當時案發後之狀況，僅
    有告訴人甲○○遭被告攻擊，並未波及兩人在場之女兒即證人
    乙○○，是告訴人甲○○與警員陳鼎文均認證人乙○○安全無慮，
    無將其一併帶走之必要，證人乙○○確有攙扶被告之舉等情，
    均無辯護意旨所指不合情理之處。倘若告訴人甲○○係如被告
    所辯係為離婚才連同乙○○虛構有遭被告傷害之指證云云，告
    訴人甲○○更應將女兒乙○○一併帶走替其作證，而非獨留證人
    乙○○與被告在家，是被告此部分所辯，亦不可採。至證人乙○○於報案時就報案緣由雖僅稱吵架，而未明確指述告訴人甲○○有遭被告傷害之情，但觀諸本院勘驗筆錄可知，乙○○於報
    案時乃唯恐遭人察覺故刻意壓低聲音對外求援，以致受理報
    案之警員因未能聽清其說話內容，而需屢屢向其核對報案地
    點，並在詢問報案緣由時，亦係由警員先主動詢問：「什麼
    事情？吵架？吵架嗎？」，證人乙○○回稱：「對（壓低聲音
    ）」，受理警員再次核對地址後，報案對話即結束等情（見
    原審卷第149至151頁），是證人乙○○於報案時因需壓低音量
    而未能細說被告與告訴人甲○○間之具體衝突情形，且如果當
    下被告與告訴人甲○○僅係尋常夫妻口頭爭吵，而無任何急迫
    或有明顯危害之情狀，證人乙○○實無需如此壓低音量報警求
    救，故尚難以證人乙○○報案緣由僅稱吵架，未稱被告傷害告
    訴人甲○○乙節，即推定被告事實上並未傷害告訴人甲○○之情
    況，被告此部分之辯解亦無依據。
　7.綜上，被告此部分所辯屬事後卸責之詞，不足採信。告訴人
    甲○○指訴其遭被告拉扯、拖行致其受有右手腕、左手肘、雙
    膝挫傷及左膝擦傷等傷害等節，確屬事實，可以採信。
  ㈡被訴傷害告訴人乙○○部分：　　　
　1.證人乙○○於偵查中結證稱：「當時爸爸就一直拉我的手，要
    我跪著，並怪我說為何要報警，我的手就受有紅腫傷等語。
    」（見偵卷第94頁），於原審審理時結證稱：「媽媽和警察
    離開後，爸爸情緒比較高亢，我就被爸爸叫去客廳，他就說
    有事要跟我講，他就一直問我為什麼我要報警，之後就是我
    想要走，他就一直拉著我的手腕，不放我走。我的手就有拉
    扯的痕跡，但沒有很嚴重。當時他很大力，因為我幾乎用盡
    全身力氣掙脫，但一直走不了，我就尖叫，後來媽媽和警察
    有回到家裡，我就跟他們說爸爸一直拉我的手不放我走，還
    逼我在神明桌那邊罰跪。」等語（見原審卷第155至157、16
    5頁），而前後均指證被告有強拉扯其手腕等節一致。
　2.證人甲○○於偵查中及原審審理時均結證稱：「其與警察走到
    1樓時，就聽到4樓傳來乙○○之慘叫聲，之後乙○○就哭著說，
    被告強拉她的手逼她在神明桌下跪，並責怪她為何要報警。
    」等語（見偵卷第94頁、原審卷第134、135頁）。
　3.證人陳鼎文於原審審理時結證稱：「下樓之後，我們聽到乙○○的叫聲，就衝上去，就見她在門口，印象中她好像在哭，
    後面才知道她也是被她爸爸拉，之後我們就把她也帶下去。
    這次上去時，被告就一個人柱著枴杖站在前陽台，我們就叫
    他不要出來，叫他回去。」等語（見原審卷第171頁至第173
    頁、第175頁至第176頁），其製作之警員職務報告亦載有：
    「職與甲民下樓後遂聽見乙○○之尖叫聲，遂讓甲○○開門，並
    再次上樓，上樓後被告亦於客廳內，而乙○○已站在門外長廊
    ，職詢問乙○○發生何事？乙○○均在哭泣無法回答……乙○○開口
    告知職其遭被告拉去神明桌前面跪，被告解釋說其並無打甲
    民只是將甲民帶到客廳詢問事情，欲詢問為何乙○○要報警而
    已……職見爭吵無果且已凌晨4點，擔心爭吵聲音會影響鄰居
    ，所以職直接將甲民母女帶返本所，於下樓過程乙○○仍在哭
    泣。」等語（見偵卷第241頁）。
　4.觀之證人乙○○之證言，前後指證被告有強拉扯其手腕等節一
    致，且依證人甲○○、警員陳鼎文之證言及警員職務報告之記
    載，告訴人甲○○與證人陳鼎文在離開被告住處下樓後，均有
    聽聞告訴人乙○○突然尖叫，返回後即見告訴人乙○○哭泣，並
    哭訴遭被告強行拉扯等情。而可佐證告訴人乙○○在與被告獨
    處之過程中，確有感受遭受相當程度之侵害，以致需放聲尖
    叫求救，事後亦哭泣不止之情形，可見證人乙○○之指訴核與
    證人甲○○、陳鼎文之證言相符，衡諸證人陳鼎文與被告、告
    訴人乙○○父女均不相識，諒無捏造事實而故意偏坦告訴人乙○○之理，益見3名證人之證言均為事實，足以採信。　　
　5.告訴人乙○○於案發當日稍後，亦前往亞東紀念醫院驗傷，經
    診斷後，其受有雙手腕挫傷等傷勢，有亞東紀念醫院受理家
    庭暴力事件驗傷診斷書影本、同醫院110年11月16日亞病歷
    字第1101116007號函文及檢附告訴人乙○○之病歷（含傷勢照
    片）各1份在卷可憑（見偵卷第13至15頁、原審卷第57、79
    至95頁）。是告訴人乙○○所受傷勢情形亦與其證述遭被告強
    拉手腕之情吻合，亦可佐證告訴人乙○○指證遭被告強拉手腕
    等情為真。
　6.被告辯稱其係需人攙扶而抓住女兒乙○○手腕，並非故意傷害
    乙○○云云，惟如被告係因需攙扶而需抓住告訴人乙○○手腕，
    以此情形，當毋庸施加過多力氣，然告訴人乙○○之手腕明顯
    業經醫師診斷有雙手腕挫傷之情，可見被告當時顯有對告訴
    人乙○○雙手手腕施加相當之力氣方致受傷，而非單純之攙扶
    ，且告訴人乙○○身為被告之女兒，自亦無可能僅因被告單純
    之攙扶，或係僅口頭上要求告訴人乙○○至神明桌前下跪之舉
    ，即驚慌失措至需尖叫、哭泣之程度，堪認告訴人乙○○指證
    其當時係遭被告強拉手腕乙情，並非子虛，確可採信　
　7.綜上，被告此部分所辯亦屬卸飾之詞，殊無足採。告訴人乙○○指訴被告強拉其手腕，致其受有雙手腕挫傷之傷害乙節，
    足以採信。
　㈢本件事證明確，被告之傷害犯行及成年人故意對少年犯傷害
    犯行，均堪認定，皆應依法論科。被告所具上訴理由狀雖聲
    請本院調查其身體罹病狀況，惟其已自行陳報其至信和診所
    、信和耳鼻喉科診所、亞東醫院、永康身心診所看診後之診
    斷證明書到院(見本院卷第93至129頁上證1至4) ，無再調查
    之必要，附此說明。
二、論罪科刑：
  ㈠按家庭暴力防治法所稱「家庭暴力」，指家庭成員間實施身
    體、精神或經濟上之騷擾、控制、脅迫或其他不法侵害之行
    為；同法所稱「家庭暴力罪」，指家庭成員間故意實施家庭
    暴力行為而成立其他法律所規定之犯罪，家庭暴力防治法第
    2條第1款、第2款分別定有明文。查被告丙○○與告訴人甲○○
    、乙○○間分別具有家庭暴力防治法第3條第1款、第3款之配
    偶、直系血親之家庭成員關係；又被告行為時為成年人，而
    告訴人乙○○係93年1月間生，於被告於為本案行為時，為12
    歲以上未滿18歲之少年，有被告與告訴人2人之個人戶籍資
    料查詢結果各1份在卷可憑（見偵卷第35、37頁、原審卷第1
    5頁），被告亦知悉其女即告訴人乙○○之年紀甚明，是以被
    告如事實欄一對告訴人甲○○所為之傷害犯行，以及對告訴人
    即少年乙○○所為傷害犯行，均屬於對家庭成員間實施身體不
    法侵害之行為，即構成家庭暴力，自該當家庭暴力防治法所
    稱之家庭暴力罪。又因家庭暴力防治法關於家庭暴力罪並無
    罰則之規定，應分別依刑法、兒童及少年福利與權益保障法
    之規定予以論罪科刑。是核被告傷害告訴人甲○○部分，係犯
    刑法第277條第1項之傷害罪；被告傷害告訴人乙○○部分，則
    係犯兒童及少年福利與權益保障法第112條第1項前段、刑法
    第277條第1項之成年人故意對少年犯傷害罪，並應依兒童及
    少年福利與權益保障法第112條第1項前段規定加重其刑。原
    判決雖漏未引刑事訴訟法第300條變更法條，惟原審及本院
    均當庭宣示被告傷害告訴人乙○○部分係犯兒童及少年福利與
    權益保障法第112條第1項前段、刑法第277條第1項之成年人
    故意對少年犯傷害罪，並由檢察官、被告、辯護人辯論，已
    充分行使防禦權，且不影響判決本旨，為訴訟經濟計，由本
    院補充說明即足，附此說明。
  ㈡被告上開所犯2起傷害犯行，犯罪時間雖然接近，地點同一，
    但顯然係在先後不同背景情況下各別起意犯之，而各侵害不
    同告訴人甲○○、乙○○之身體法益，應各以獨立之傷害行為評
    價，是被告所犯上開2罪，犯意各別，行為互殊，應分別處
    罰。
三、維持原判決及駁回上訴之理由：
  ㈠原審以被告犯罪事證明確，適用兒童及少年福利與權益保障
    法第112條第1項前段，刑法277條第1項、第41條第1項前段
    等規定，並審酌被告係告訴人甲○○之夫、告訴人乙○○之父，
    彼此為極親密之家人，縱生活相處上有所不滿或摩擦，亦當
    循理性管道溝通，而非動輒以暴力相向，惟被告僅因告訴人
    2人所為不如己意，即分別以上開方式傷害告訴人2人，並致
    其等各受有前開傷害，傷勢雖非嚴重，但仍造成相當心靈痛
    苦程度，仍應予非難，兼衡被告行為時正值中年，前無其他
    犯罪前案紀錄，素行尚佳(見本院被告前案紀錄表)，自述學
    歷高中畢業，本從事保全業，因車禍無法工作迄今，由告訴
    人甲○○養家，現告訴人甲○○偕女返回娘家，被告獨自生活，
    仰賴母親每月救濟新臺幣3千元之家庭經濟、生活狀況（見
    原審卷第188、273頁、本院卷第142頁），其罹有慢性偏頭
    痛、眩暈、耳鳴、背痛、低血鉀症等病症之身體狀況（見原
    審卷第221至235頁、本院卷第93至129頁），暨其犯後迄今
    未見有悔意或欲彌補告訴人2人態度等一切情狀，分別量處
    如主文所示之刑，及就被告所犯普通傷害罪刑部分，另諭知
    如易科罰金之折算標準；另因被告所為成年人故意對少年犯
    傷害罪部分，經依兒童及少年福利與權益保障法第112條第1
    項前段規定加重其刑後，該罪之法定刑已逾刑法第41條第1
    項得易科罰金罪刑之標準，自毋庸且亦不得為易科罰金標準
    之宣告，惟此部分尚符合同法第41條第3項規定得易服社會
    勞動罪刑之要件；又被告所犯2罪，分別為得易科罰金之罪
    與得易服社會勞動之罪，依同法第50條第1項但書第3款規定
    ，尚無從逕予併合處罰，均併予敘明。 
  ㈡經核原判決認事用法均無違誤，量刑亦屬妥適。被告上訴猶
    執前詞否認犯行，並以其罹病為由主張原判決量刑過重，請
    求減輕其刑等語，指摘原判決不當。惟按關於刑之量定，係
    實體法上賦予法院得為自由裁量之事項，倘其量刑已以行為
    人之行為罪責為基礎，並斟酌刑法第57條各款所列情狀，在
    法定刑度內，酌量科刑，如無偏執一端，致明顯失出失入情
    形，上級審法院即不得單就量刑部分遽指為不當或違法。原
    判決業就卷內證據資料參互審酌，逐一剖析，認定被告確於
    前開時、地先後傷害其妻、女即告訴人甲○○、乙○○，且原審
    已審酌刑法第57條各項事由，在適法範圍內行使其量刑之裁
    量權，核無違法或量刑過重之情事，告訴人2人雖係被告之
    妻、女，惟各有獨立之人格，應互相尊重，被告固罹疾病，
    然告訴人甲○○亦負担家計，照顧被告，被告身為人夫、父親
    ，遇事不思溝通，遽以暴力傷害妻、女，且其係成年人，傷
    害未成年女兒部分，應依兒童及少年福利與權益保障法第11
    2條第1項前段規定加重其刑，業經本院詳述如前，本院認原
    判決量刑適當，是原判決既無違誤，即應予維持。被告之上
    訴，為無理由，應予駁回。
據上論斷，應依刑事訴訟法第368條，判決如主文。
案經檢察官邱稚宸提起公訴，檢察官許鈺茹到庭執行職務。　
中　　華　　民　　國　　111 　年　　8 　　月　　10　　日
                  刑事第十七庭  審判長法　官  鄭水銓
                                      法　官  姜麗君
                                      法　官  黃雅芬
以上正本證明與原本無異。
如不服本判決，應於收受送達後20日內向本院提出上訴書狀，其
未敘述上訴之理由者並得於提起上訴後20日內向本院補提理由書
（均須按他造當事人之人數附繕本）「切勿逕送上級法院」。
                                      書記官  鄭雅云
中　　華　　民　　國　　111 　年　　8 　　月　　10　　日
附錄：本案論罪科刑法條全文
中華民國刑法第277條：
傷害人之身體或健康者，處5年以下有期徒刑、拘役或50萬元以
下罰金。
犯前項之罪，因而致人於死者，處無期徒刑或7年以上有期徒刑
；致重傷者，處3年以上10年以下有期徒刑。

兒童及少年福利與權益保障法第112條：
成年人教唆、幫助或利用兒童及少年犯罪或與之共同實施犯罪或
故意對其犯罪者，加重其刑至二分之一。但各該罪就被害人係兒
童及少年已定有特別處罰規定者，從其規定。
對於兒童及少年犯罪者，主管機關得獨立告訴。